【裁判字號】    95,訴,1408
【裁判日期】    950816
【裁判案由】    毒品危害防制條例
【裁判全文】
臺灣桃園地方法院刑事判決              95年度訴字第1408號
公  訴  人  台灣桃園地方法院檢察署檢察官
被      告  甲○○
上列被告因毒品危害防制條例案件，經檢察官提起公訴（95年度
毒偵字第2202號），本院判決如下：
    主  文
本件公訴不受理。
    理  由
一、按已經提起公訴或自訴之案件，在同一法院重行起訴者，應
    諭知不受理之判決：又同一案件繫屬於有管轄權之數法院者
    ，除經直接上級法院裁定由繫屬在後之法院審判外，後繫屬
    之法院即應諭知不受理，刑事訴訟法第303 條第2 款、第8
    條分別定有明文。次按已經提起公訴或自訴之案件，在同一
    法院重行起訴者，應諭知不受理之判決，而所謂一事不再理
    之重訴禁止原則，係為保障實體裁判之安定性，使同一被告
    就同一訴訟客體事實爭點及法律爭點，不受重複審判而設，
    又訴訟上所謂一事不再理之原則，於實質上一罪或裁判上一
    罪均有適用，故屬於裁判上一罪之一部犯行經提起公訴或自
    訴者，其效力當然及於全部，縱令後之起訴或自訴事實較之
    繫屬在先之事實有減縮或擴張之情形，亦不失為同一案件，
    合先敘明。
二、公訴意旨略以：甲○○前因施用毒品案件，經臺灣板橋地方
    法院裁定送觀察、勒戒後，認有繼續施用毒品之傾向而施以
    強制戒治，復經同院裁定停止戒治，所餘戒治期間付保護管
    束，前開強制戒治並於民國91 年4月8 日執行期滿，業由臺
    灣板橋地方法院檢察署檢察官於91 年5月8 日，以91年度戒
    毒偵字第226 號為不起訴處分確定；復因施用毒品案件，經
    臺灣板橋地方法院檢察署檢察官於93年6 月10日，以93年度
    核退毒偵字第61 9號起訴，業經臺灣板橋地方法院於93年10
    月22日，以93年度訴字第1247號判處有期徒刑10月確定，甫
    於95年1 月25日縮短刑期執行完畢。詎甲○○猶不知悛悔，
    復於前開強制戒治釋放後5 年內，基於施用第一級毒品之概
    括犯意，自95年3 月2 日起至同年4 月8 日止，連續在桃園
    縣楊梅鎮○○路18巷31號6 樓住處，施用第一級毒品海洛因
    多次，另基於施用第二級毒品安非他命之犯意，於95年4 月
    11日下午5 時10 分 許為警採尿起回溯96小時內某時，在某
    不詳處所施用第二級毒品安非他命，嗣為警於同日下午1 時
    30分許，在桃園縣楊梅鎮○○里○○○○○道路查獲，並扣
    得第二級毒品安非他命8 包（含袋共重2.71公克），因認被
    告甲○○涉有毒品危害防制條例第10條第1 項施用第一級毒
    品罪、同條例第10條第2 項施用第二級毒品罪嫌云云。
三、查，被告前因95年4 月8 日之施用第一級毒品海洛因犯行、
    95年4 月9 日凌晨3 時30分許為警採尿時間回溯96小時內某
    時之施用第二級毒品安非他命等犯行，經檢察官起訴，並於
    95年7 月3 日以95年度訴字第1339號繫屬於本院，該案尚在
    審理中（仍未判決），有該案起訴函文上載本院收狀戳印、
    起訴書1 紙在卷可稽，並經本院調取該案卷資料核閱無誤。
    觀諸該次施用時間與本案，其施用毒品之犯罪時間部分係屬
    重疊，其餘部分之施用時間於客觀上亦屬緊接，且施用地點
    相同，衡諸施用毒品者，若未戒除毒癮，於主觀上，莫不反
    覆施用，因此，堪認被告本案與該案之施用行為，係基於概
    括犯意，反覆為之，為連續犯之裁判上一罪關係。
四、按，本件被告行為後，刑法第56條關於連續犯之規定雖於94
    年1 月7 日修正刪除，並於94年2 月2 日公布，95年7 月1
    日施行。依修正前之規定，出於概括犯意之獨立數行為間，
    因其犯意同一，所犯罪名相同，為連續犯之裁判上1 罪，應
    依修正前刑法第56條規定論以1 罪，並加重其刑，惟依修正
    後之規定，因已刪除連續犯之規定，則對各獨立之數行為，
    即應以數罪併罰論處。查本件被告前案及本案經起訴之多次
    施用第一級毒品海洛因、第二級毒品安非他命之犯行，時間
    緊接，觸犯構成要件相同之罪名，顯然出於概括犯意反覆為
    之，已如前述，依修正施行前刑法第56條之規定，為連續犯
    ，應僅論以一罪，並加重其刑，加重結果後，其最重法定刑
    分別為有期徒刑7 年6 月、4 年6 月；然依修正施行後之刑
    法，已刪除連續犯之規定，原則上即應論處數個施用毒品罪
    ，其刑度經數罪併罰之結果，最重法定刑分別為有期徒刑10
    年、6 年以上（按行為之實際次數加總計算其最高度，如以
    2 次計算其最高度即分別為10年、6 年），顯較修正施行前
    依刑法第56條之規定僅就法定刑加重2 分之1 為重，經依刑
    法第2 條第1 項之規定比較新舊法結果，以修正施行前刑法
    第56條規定較有利於被告，本件即應依修正前刑法第56條規
    定論以1 罪。據此，本案既與前案有連續犯之裁判上1 罪關
    係，縱令本案事實較之繫屬在先之前案事實有擴張之情形，
    本案與前案亦不失為同一案件。從而，本案既與前案（本院
    95年度訴字第1339號）為裁判上一罪，且本案繫屬本院時間
    為95年7 月13日，有起訴函文上之收件章在卷可參，
    本件繫屬時間顯在該案之後，揆諸首揭說明，本案應為不受
    理判決，爰不經言詞辯論，諭知不受理判決。
據上論斷，應依刑事訴訟法第303 條第2 款，第307 條，判決如
主文。
中    華    民    國    95    年    8     月    16    日
                刑事第九庭  審判長法  官  何信慶
                                  法  官  何燕蓉
                                  法  官  蘇琬能
以上正本證明與原本無異。
如不服本判決，應於判決送達後10日內向本院提出上訴狀（應附
繕本），上訴於臺灣高等法院。
                                  書記官  邱飛鳴
中    華    民    國    95    年    8     月    17    日


司法院資訊處製作；財團法人民間司法改革基金會備份。
